臺灣臺北地方法院民事判決
111年度簡上字第325號
上  訴  人  城忠志  




訴訟代理人  城紫菁律師
被 上訴 人  陳素玉  

訴訟代理人  杜冠民律師
上列當事人間請求損害賠償事件，上訴人對於民國111年4月20日
本院臺北簡易庭111年度北簡字第3938號第一審判決提起上訴，
本院於民國111年11月9日言詞辯論終結，判決如下：
    主  文
原判決關於命上訴人給付逾新臺幣壹拾貳萬壹仟玖佰貳拾捌元本
息部分，及該部分假執行之宣告，暨訴訟費用之裁判，均廢棄。
上開廢棄部分，被上訴人於第一審之訴及假執行之聲請均駁回。
其餘上訴駁回。
第一審、第二審訴訟費用由上訴人負擔三分之二，餘由被上訴人
負擔。
    事實及理由
一、被上訴人主張：被上訴人為門牌號碼臺北市○○區○○○路0段00
    0巷00弄0○0號5樓房屋（下稱系爭5樓房屋）之所有權人，上
    訴人為同門牌號6樓房屋（下稱系爭6樓房屋）之所有權人。
    系爭5樓房屋之客廳天花板有滲漏水情形，經訴外人社團法
    人台灣防水工程技術協進會（下稱防水協進會）鑑定後，於
    民國110年6月9日作成鑑定報告書（下稱系爭鑑定報告），
    指出系爭5樓房屋實際測量漏水面積為3.59×2.25公尺，達8
    平方公尺，等於2.42坪，漏水原因為系爭6樓房屋冷給水管
    破損或破裂，造成系爭5樓房屋客廳上方天花板混凝土層明
    顯滲漏水至橫樑下方木作裝潢板，推定系爭6樓房屋所有權
    人即上訴人具有過失，應對被上訴人負損害賠償之責。系爭
    5樓房屋天花板因漏水所致損壞，經系爭報告書載明回復原
    狀所需工程費用為新臺幣（下同）121,928元，另被上訴人
    為確認漏水原因、受損狀況及回復原狀等事宜，支出鑑定費
    用61,000元，亦屬必要費用，總計182,928元。爰依公寓大
    廈管理條例第12條、民法第184條第1項前段、第191條第1項
    本文、第213條第1項、第3項規定，請求上訴人給付被上訴
    人182,928元，及自起訴狀繕本送達翌日起至清償日止，按
    週年利率5%計算之利息。願供擔保，請准宣告假執行等語。
二、上訴人則以：系爭鑑定報告指漏水面積為3.59×2.25公分，
    等於8平方公尺，約2.42坪，已有違誤，且與該報告附件之
    勘驗照片13、14、16顯示拆除部分以外之天花板、橫樑均無
    受潮痕跡，而拆除部分之面積應為2.39公尺長、0.4公尺，
    漏水面積應為0.956平方公尺，以此為依據評估之估價單不
    能作為修復費用之依據。又漏水修復方式並非僅有一種，上
    訴人提出之眾順工程企業有限公司估價單既載明以56,800元
    即可修復系爭5樓房屋漏水，即難認系爭鑑定報告建議之修
    復方式及費用為回復原狀之必要費用，此部分仍應補充鑑定
    ，以確認系爭鑑定報告所載之修復內容及方式係有必要。又
    被上訴人於本院109年度北簡字第9854號案件中聲請鑑定，
    支出法院囑託鑑定費用61,000元，應由該案敗訴之被上訴人
    負擔，故被上訴人請求上訴人給付鑑定費用61,000元，並無
    理由等語。
三、原審為被上訴人勝訴之判決，上訴人不服，提起上訴，上訴
    聲明：㈠原判決廢棄。㈡被上訴人在第一審之訴駁回。被上訴
    人答辯聲明：上訴駁回。
四、經查，被上訴人為系爭5樓房屋之所有權人，上訴人為系爭6
    樓房屋之所有權人等情，有建物登記第一類謄本（建號全部
    ）2份在卷可參（見原審卷第107-111頁），堪信為真。
五、得心證之理由：
　㈠上訴人爭執系爭5樓房屋漏水面積非如系爭鑑定報告所載為3.
    59×2.25公尺，達8平方公尺，而係2.39×0.4公尺，僅0.956
    平方公尺云云。惟觀諸系爭鑑定報告初勘結果記載：「⒌查
    看（系爭5樓）房屋，客廳上方天花板橫樑有明顯漏水現象
    。⒍（系爭5樓）房屋漏水情形面積範圍，長度3.59公分*2.2
    5公分，等於8/㎡平方公尺，又等於2.42/坪」等語（見原審
    卷第33頁），並未指系爭5樓房屋漏水範圍僅客廳天花板「
    橫樑」之面積，且依鑑定人初勘時進行探勘拍攝現況照片（
    見原審卷第44頁、第48頁、第52頁、第54頁），客廳天花板
    橫樑以外範圍亦有滲水痕跡，足認系爭5樓房屋漏水範圍不
    只天花板橫樑而已，上訴人逕以天花板橫樑之面積做為系爭
    5樓房屋漏水面積之依據，不足憑採。又系爭鑑定報告為本
    院109年度北簡字第9854號本件被上訴人對訴外人胡珍珍即
    本件上訴人之配偶提起請求修復漏水事件中，經本院囑託防
    水協進會就系爭5樓房屋漏水原因、範圍為鑑定，係屬民事
    訴訟法第326條規定之證據調查方法，上訴人於該訴訟中擔
    任胡珍珍之訴訟代理人，並經該訴訟兩造同意由防水協進會
    為鑑定，有該判決在卷可查（見原審卷第25-28頁），上訴
    人以其事後自行委託之眾順工程企業有限公司估價單，主張
    系爭5樓房屋修復漏水僅需56,800元之修復費用，並未就系
    爭鑑定報告之鑑定方法、鑑定程序有何違背法令規章為主張
    及舉證，難認可信。再上訴人提出之眾順工程企業有限公司
    估價單報價日期為110年6月14日，其所預估漏水修復面積亦
    為8平方公尺，有該估價單在卷可查（見原審卷第129頁），
    上訴人委請眾順工程企業有限公司估價時為前案訴訟期間，
    則上訴人擔任前案訴訟代理人期間並未爭執系爭5樓房屋漏
    水面積為8平方公尺，且眾順工程企業有限公司估價單亦記
    載施工面積為8平方公尺，可見系爭鑑定報告認定系爭5樓房
    屋漏水面積8平方公尺並無錯誤，僅係筆誤將長度3.59公尺*
    2.25公尺誤為3.59公分*2.25公分。另上訴人聲請為補充鑑
    定，請求防水協進會說明眾順工程企業有限公司估價單所載
    方法是否亦能修復系爭5樓房屋漏水損害（見本院卷第53頁
    ），然上訴人陳明不願繳納補充鑑定費用（見本院111年8月
    25日準備程序筆錄，本院卷第62頁），則依民事訴訟法第94
    條之1規定，本院得不為該行為。
　㈡次按訴訟費用，由敗訴之當事人負擔，民事訴訟法第78條定
    有明文。又鑑定人於法定之日費、旅費外，得請求相當之報
    酬；鑑定所需費用，得依鑑定人之請求預行酌給之，民事訴
    訟法第338條亦有明定。本件被上訴人於前案中聲請鑑定漏
    水之原因及修復費用，並由本院囑託防水協進會鑑定，製有
    系爭鑑定報告，業如前述，鑑定費用由本件被上訴人預納，
    有收據2紙在卷可查（見原審卷第53頁），本件被上訴人於
    前案中敗訴確定，業經本院前案中裁判訴訟費用由本件被上
    訴人負擔，亦有前案判決可查（見原審卷第25頁），揆諸前
    揭法條規定，鑑定人報酬為訴訟費用之一部，自應由前案敗
    訴之本件被上訴人負擔，上開鑑定費用既經本院前案判決本
    件被上訴人敗訴而應由其負擔，被上訴人自不得再主張該鑑
    定費用係其因系爭6樓房屋漏水而生之損害。被上訴人前開
    主張，並無可採。
六、綜上所述，被上訴人依侵權行為法律關係，請求上訴人給付
    121,928元，及自起訴狀繕本送達翌日即111年1月12日起至
    清償日止，按週年利率5%計算之利息，為有理由，應予准許
    ，逾此範圍之請求，則屬無據，應予駁回。原審就上開不應
    准許部分，為上訴人敗訴之判決，容有未洽，上訴論旨指摘
    原判決此部分不當，求予廢棄改判，為有理由；至被上訴人
    請求有理由部分，原審為上訴人敗訴之判決，核無違誤，上
    訴意旨指摘原判決該部分不當，求予廢棄改判，為無理由，
    應予駁回。
七、本件事證已明，上訴人請求本院至系爭5樓、6樓房屋勘驗漏
    水面積並為測量（見本院卷第52頁），並無必要。兩造其餘
    攻擊防禦方法及舉證，經本院審酌後，認與判決結果無影響
    ，爰不另一一論述，併予敘明。
八、據上論結，本件上訴為一部有理由、一部無理由。依民事訴
    訟法第436條之1第3項、第449條第1項、第450條、第79條，
    判決如主文。
中　　華　　民　　國　　111 　年　　11　　月　　23　　日
                  民事第七庭    審判長法　官　姜悌文

                                      法　官　陳彥君
　　　　　　　　　　　　　　　　　　　
                                      法　官　林欣苑 
　　
以上正本係照原本作成。
本件判決不得上訴。
中　　華　　民　　國　　111 　年　　11　　月　　23　　日
                                      書記官  范煥堂